【裁判字號】    89,易,4027
【裁判日期】    900116
【裁判案由】    傷害等
【裁判全文】
臺灣板橋地方法院刑事判決                        八十九年度易字第四二七號
    公  訴  人  臺灣板橋地方法院檢察署檢察官
    被      告  乙○○
                甲○○
右列被告等因傷害等案件，經檢察官提起公訴（八十九年度偵字第一四八四五號），
本院判決如左：
    主  文
乙○○以非法方法，剝奪人之行動自由，處拘役伍拾玖日，如易科罰金，以參佰元折
算壹日。
甲○○傷害人之身體，處拘役參拾伍日，如易科罰金，以參佰元折算壹日。
    事  實
一、乙○○於民國八十八年十月三十日二十時許，驅趕其所有未栓上狗鍊之狗兒十五
    隻，在臺北縣土城市○○路上蹓狗，適丙○○（其被訴傷害乙○○部分，業經不
    起訴處分確定）騎乘機車行經該處欲返回位於臺北縣土城市○○路五七號之住處
    ，因乙○○所有之狗兒佔據道路致丙○○無法通過，經丙○○請求乙○○將狗驅
    走，乙○○仍不為所動，並向丙○○稱：你是母的，狗是公的，狗才要追你等語
    ，丙○○迫於無奈不得不轉頭反向行駛。竟乙○○竟基於剝奪人之行動自由之犯
    意，在丙○○行經臺北縣土城市○○路五九號其住處前，放任右述狗兒圍住丙○○，且不將狗兒喚回，而以此方式剝奪丙○○之行動自由。嗣丙○○之弟甲○○
    返家見狀，要求乙○○將狗兒關起來，然為乙○○所拒，甲○○遂萌傷害之犯意
    ，出拳毆打乙○○頭部，致乙○○跌倒在地而受有頭部外傷之傷害。
二、案經丙○○、乙○○分別訴由臺灣板橋地方法院檢察署檢察官偵查起訴。
    理  由
一、訊據被告乙○○固坦承於右揭時間，驅趕未栓上狗鍊之狗兒十五隻，在臺北縣土
    城市○○路上蹓狗，途中巧遇告訴人丙○○騎乘機車行經該處欲返家等情不諱，
    惟矢口否認有何妨害自由之犯行，並辯稱：伊看見告訴人時，就站到旁邊去了，
    並沒有讓狗兒圍住丙○○云云。而被告甲○○則以：伊回家時看到乙○○的狗圍
    住伊姐姐丙○○，伊就與乙○○理論，然後就與乙○○發生拉扯，乙○○就倒在
    地上，但伊沒有毆打乙○○云云。經查：
  (一)被告如何任由其所蹓狗兒十五隻圍住告訴人，致告訴人無法行動自由之事實，業
    據告訴人於偵訊及本院調查中指述：八十八年十月三十日晚上八點多，乙○○在
    臺北縣土城市○○路路中間並帶著狗，伊請乙○○先離開讓伊回家，乙○○不離
    開，伊無法回家，就往下騎，騎到乙○○他家門口時，乙○○又跟著伊，狗兒就
    將伊圍住，乙○○也沒有把狗兒叫開，碰巧伊弟弟甲○○回來，甲○○就與乙○○理論並發生拉扯等語綦詳（詳臺灣板橋地方法院檢察署八十九年度他字第一三
    六三號偵查卷宗第八頁、本院八十九年十一月十三日訊問筆錄），核與同案被告
    甲○○於偵查及本院調查中供述：當天伊姐姐回家時，行經臺北縣土城市○○路
    五九號乙○○住處前，乙○○在蹓狗，但十幾隻狗都沒有綁，狗兒就圍住伊姐姐
    ，剛好伊回家看見，伊就與乙○○理論並發生拉扯等情相符（詳臺灣板橋地方法
    院檢察署八十九年度他字第一三六三號偵查卷宗第八頁、本院八十九年十一月十
    三日訊問筆錄），復核諸證人即被告乙○○所在地之里長林滄浪於偵訊中證述：
    八十八年十月三十日前，乙○○在家裡養很多狗，都沒有關起來，附近鄰居向伊
    抱怨乙○○養的狗會吠、會追人，大都是追騎機車的人，連登山客都有向伊反應
    過，伊曾請清潔隊的人去捉，但捉不到，八十八年十月三十日晚上沒看見丙○○
    與乙○○發生糾紛之過程，但他們事後有去巡守隊說，伊有去調解等語（詳臺灣
    板橋地方法院檢察署八十九年度他字第一三六三號偵查卷宗第十頁反面），是被
    告乙○○所飼養之狗兒，經常追逐過路之人，亦殆無疑。再參佐證人即事發後前
    往現場處理之員警周敏峰於本院審理中具結證述：當時派出所接到通報，伊即前
    往現場即臺北縣土城市○○路五九號乙○○住處，訊問乙○○、甲○○、丙○○
    究係發生何事，丙○○說乙○○的狗兒佔據道路不讓她回家，後來她弟弟甲○○
    就與乙○○發生爭執，甲○○與乙○○都說身體有發生碰觸等語（詳本院八十九
    年十二月二十六日審判筆錄），均足徵告訴人之指述應非子虛。末被告乙○○放
    任其飼養之狗兒圍住告訴人，且不將狗兒叫回，使告訴人無法行動自如，是其顯
    有剝奪告訴人行動自由之犯意甚明。從而，被告乙○○所辯，顯係卸責之詞，不
    足採信，其確有剝奪告訴人行動自由之犯行，自屬無疑。
  (二)被告甲○○如何毆打告訴人即同案被告乙○○之事實，業據被告乙○○指述明確
    （詳臺灣板橋地方法院檢察署八十九年度他字第一三六三號偵查卷宗第三頁反面
    、第八頁、本院八十九年十一月十三日訊問筆錄）。再其受有頭部外傷之傷害亦
    有馬偕紀念醫院出具之甲種診斷證明書乙紙在卷可稽（附於臺灣板橋地方法院檢
    察署八十九年度他字第一三六三號偵查卷宗第四頁）。又被告乙○○確曾跌倒在
    地乙節，為被告甲○○、乙○○及告訴人一致是認，衡情，單純拉扯應不致造成
    被告乙○○跌倒在地之事實，應堪被告乙○○確係遭被告甲○○毆打頭部致跌倒
    在地致受有頭部外傷之傷害。準此，被告甲○○所辯，亦係避就之詞，委無足採
    。末被告乙○○於本院調查中供述：伊所受之胸、背部挫傷係遭丙○○毆打造成
    的云云（詳本院八十九年十一月十三日訊問筆錄），是此部分之傷害自非被告毆
    造所致，併此敘明。
  (三)綜上，本件事證明確，被告乙○○、甲○○之犯行均堪以認定。應依法論科。
二、核被告乙○○所為，係犯刑法第三百零二條第一項之以非法方法，剝奪人之行動
    自由之罪。被告甲○○所為，係犯刑法第二百七十七條第一項之傷害罪。公訴人
    固認被告乙○○涉犯刑法第三百零四條之妨害他人行使權利之罪，然告訴人因遭
    被告乙○○所飼養之狗兒圍住，致無法自由行動，茲如前述，顯見告訴人行動之
    自由已完全受壓制，是公訴人所認容有誤會，惟起訴之基本社會事實同一，本院
    自得變更起訴法條。末刑法第四十一條原規定「犯最重本刑為三年以下有期徒刑
    以下之刑之罪，而受六月以下有期徒刑或拘役之宣告，因身體、教育、職業或家
    庭之關係，執行顯有困難者，得以一元以上三元以下折算一日，易科罰金」。而
    於九十年一年十日公布施行，同年一月十二日生效之刑法第四十一條第一項係規
    定「犯最重本刑為五年以下有期徒刑以下之刑之罪，而受六月以下有期徒刑或拘
    役之宣告，因身體、教育、職業或家庭之關係或其他正當理由，執行顯有困難者
    ，得以一元以上三元以下折算一日，易科罰金」，比較新舊法之規定，以新法較
    有利於被告乙○○，依刑法第二條第一項前段之規定，應適用新修正之刑法第四
    十一條第一項論處。爰審酌被告二人之品行、犯罪之動機對告訴人所生危害及犯
    罪後均矢口否認，然被告甲○○係見其姐遭被告乙○○妨害自由始為本件犯行等
    一切情狀，分別量處如主文所示之刑，並均諭知易科罰金之折算標準。
據上論斷，應依刑事訴訟法第二百九十九條第一項前段、第三百條，刑法第三百零二
條第一項、第二百七十七條第一項、第二條第一項前段、九十年一月十日公布施行之
第四十一條第一項，罰金罰鍰提高標準條例第一條前段、第二條，判決如主文。
本案經檢察官許景森到庭執行職務。
中    華    民    國      九十        年      一      月      十六      日
                                      臺灣板橋地方法院刑事第四庭
                                          法  官  游  秀  雯
右正本證明與原本無異。
如不服本判決，應於判決送達後十日內，向本院提出上訴狀。
                                          書記官  陳  怡  真
中    華    民    國      九十        年      一      月      十七      日
附錄本案論罪科刑法條全文
刑法第二百七十七條
傷害人之身體或健康者，處三年以下有期徒刑，拘役或一千元以下罰金。
犯前項之罪，因而致人於死者，處無期徒或七年以上有期徒刑；致重傷者，處三年以
上十年以下有期徒刑。
刑法第三百零二條
私行拘禁或以其他非法方法，剝奪人之行動自由者，處五年以下有期徒刑、拘役或三
百元以下罰金。
因而致人於死者，處無期徒刑或七年以上有期徒刑，致重傷者，處三年以上十年以下
有期徒刑。
第一項之未遂犯罰之。


司法院資訊處製作；財團法人民間司法改革基金會備份。
